【裁判字號】    98,交抗,154
【裁判日期】    980731
【裁判案由】    聲明異議
【裁判全文】
臺灣高等法院臺南分院交通事件裁定     98年度交抗字第154號
抗  告  人
即受處分人  甲○○
上列抗告人因違反道路交通管理處罰條例案件，不服臺灣雲林地
方法院中華民國98年6月9日所為裁定（98年度交聲字第33號），
提起抗告，本院裁定如下：
    主  文
抗告駁回。
    理  由
一、本件抗告意旨略以：西螺分局吳厝派出所所長乙○○，為舉
    發本人違規之舉發人，與本人應為原告與被告之關係，並非
    證人，其所述內容僅供參考，不能作為證據。又其所提供之
    現場圖與照片，並非違規當時之照片，係事後補證，與事實
    有所出入云云。
二、按汽車駕駛人，行經有燈光號誌管制之交岔路口闖紅燈者，
    處一千八百元以上五千四百元以下罰鍰，並記違規點數三點
    ；道路交通管理處罰條例第五十三條第一項、第六十三條第
    一項第三款分別定有明文。
三、經查：
(一)抗告人坦認於九十七年六月二日上午七時二十八分許，駕駛
    車牌號碼Ｈ六─九七七一號自用小客車，行經一四五公路與
    一五六公路有燈光號誌管制之交岔路口，為警攔停之事實。
    又舉發本案違規之雲林縣警察局西螺分局吳厝派出所警員乙
    ○○於原審調查時證稱：於九十七年六月二日上午七時，當
    時任職吳厝派出所所長，在雲林縣西螺鎮○○○○路與一五
    六號路口執行勤務，本案舉發單填單人職名章有數字０三０
    是我的代號，因在主管章已經有蓋章了，所以只寫代號，表
    示我舉發的；當天那部車子是由虎尾往西螺方向，由南往北
    沿一四五公路往西螺，至與一五六公路的岔路，我當時看到
    異議人（即抗告人）闖紅燈，當場攔停告發；舉發闖紅燈是
    看號誌，停兩秒鐘才會算，就是號誌已經紅燈兩秒才會算，
    一四五號公路與一五六號公路交岔路口上有兩個紅綠燈，我
    是看第二個紅燈判斷的，第一個紅燈與第二個紅燈是同步運
    作；我站立的位置與第二個紅綠燈的距離不會超過二十公尺
    ，中間沒有障礙物等語（參原審卷第十七至十九頁）。並當
    場提出舉發現場圖、現場照片三紙以佐其說（參原審卷第二
    十二頁至第二十三頁）。則由本案員警舉發位置向上開一四
    五號公路與一五六號公路交岔路口望去，中間沒有任何障礙
    物，舉發員警可以清楚看見抗告人車行方向對向號誌之變化
    ，又南北向兩個號誌應為同步變換，是舉發員警據此判斷抗
    告人車行方向之號誌變化應屬無誤，復衡諸值勤警員係依法
    執行公務，與抗告人並不相識，素無怨隙，且目睹及取締抗
    告人上開違規情事，應無設詞攀誣、或虛構違規事實以陷害
    抗告人之理，況警員執行公務本身受行政懲處責任之監督，
    到庭具結作證更以刑罰擔保其真實性，殊無甘冒行政懲處及
    刑法偽證罪責任而刻意誣陷抗告人之必要，是證人前揭證述
    應堪予採信。
(二)按道路交通管理之稽查，違規紀錄，由交通勤務警察，或依
    法令執行交通稽查任務人員執行之。又違反本條例之行為，
    由下列機關處罰之：一、第十二條至第六十八條由公路主管
    機關處罰。二、第六十九條至第八十四條由警察機關處罰；
    道路交通管理處罰條例第七條第一項、第八條第一項分別定
    有明文。故交通案件之裁處程序，可由交通勤務警察依法先
    為「舉發」，嗣後再由處罰機關依舉發事實為基礎而為「裁
    決」。次按受處分人，不服第八條主管機關所為之處罰，得
    於接到裁決書之翌日起二十日內，向管轄地方法院聲明異議
    。道路交通管理處罰條例第八十七條第一項亦有明文。本案
    抗告人不服原處分機關即交通部公路總局嘉義區監理所雲林
    監理站所為裁決處分而向原審法院即臺灣雲林地方法院聲明
    異議，本案聲明異議程序之當事人即為異議人（即抗告人）
    與原處分機關，抗告人辯稱舉發警員與抗告人應為原告與被
    告之關係，並非證人，其所述內容僅供參考，不能作為證據
    云云，顯係誤解法律，並不可採。
(三)又警察取締交通違規事件，其以科學儀器照相採證者，固然
    足以據為交通違規事實之證明，惟就囿於當場舉發而未以科
    學儀器照相採證之情節，立法者亦未明文限制或排除「舉發
    警員目睹、耳聞」之證據能力，或其證述內容對於違規事實
    之證明力，則取締員警就交通違規事實之親身經歷見聞，當
    亦足可恃為此類交通事件違規事實之證據，而要非所有交通
    違規事件倘未經科學儀器照相採證即一概不能恃以認定。本
    案抗告人違規事實既經證人乙○○即舉發之警員於執勤時依
    法舉發，並於原審具結明確，就違規情形清楚描述，並依憑
    其感官及經驗判斷是否違規，縱然並未當場拍攝抗告人違規
    照片，然其所證內容亦足供法院憑以判斷、認定違規事實之
    存在。抗告人辯稱舉發警員所提供之現場圖與照片，並非違
    規當時之照片，而否認違規云云，亦無理由。
(四)綜上所述，抗告人駕駛上開自小客車於上揭時、地，有闖紅
    燈之違規行為，已可認定。原審以原處分機關依道路交通管
    理處罰條例第五十三條第一項及第六十三條第一項第三款之
    規定，裁處抗告人罰鍰五千四百元，並記違規點數三點，核
    無違誤，並將抗告人之異議駁回，經核並無不合，抗告人猶
    執陳詞空言否認違規，提起抗告，為無理由，應予駁回。
四、據上論斷，應依道路交通案件處理辦法第二十六條、刑事訴
    訟法第四百一十二條，裁定如主文。
中    華    民    國    98    年    7     月    31    日
                  刑事第三庭    審判長法  官  陳義仲
                                      法  官  蔡勝雄
                                      法  官  蘇清水
以上正本證明與原本無異。
不得再抗告。
                                      書記官  蔡蘭櫻
中    華    民    國    98    年    8     月    3     日


司法院資訊處製作；財團法人民間司法改革基金會備份。
